臺灣橋頭地方法院民事裁定
108年度消債清字第79號
聲請人即債  陳昭宏  
務人                  
代  理  人  陳建宏  法扶律師
上列當事人因消費者債務清理事件聲請清算，本院裁定如下：
    主  文
聲請人陳昭宏自民國一百零九年六月二十四日下午四時起開始清
算程序。
命司法事務官進行本件清算程序。
    理  由
一、聲請意旨略以：聲請人即債務人陳昭宏前向金融機構辦理消
    費借貸、信用卡契約、房屋貸款保證契約等，致積欠無擔保
    債務計新臺幣（下同）1,972,596元，因無法清償債務，乃
    於民國108年7月間向本院聲請前置調解，因無法負擔債權人
    所提還款方案而於同年8月15日調解不成立，因聲請人有不
    能清償債務或有不能清償之虞，復未經法院裁定開始更生程
    序或宣告破產，爰依法聲請准予裁定清算等語。
二、按「債務人不能清償債務或有不能清償之虞者，得依本條例
    所定更生或清算程序，清理其債務。」消費者債務清理條例
    （下稱消債條例）第3條定有明文。衡以消費者與金融機構
    間債之關係之發生，係依契約自由原則及相互間之信賴為基
    礎，此為社會經濟活動得以維繫及發展之重要支柱，債務人
    經濟窘迫，固不應任其自生自滅，債權人一方之利益，仍不
    能因之摒棄不顧。是債務人於協商程序中，自應本於個人實
    際財產及收支狀況，依最大誠信原則，商討解決方案。如終
    究不能成立協商，於聲請更生或清算時，法院審酌上開條文
    所謂「不能清償或有不能清償之虞」，自宜綜衡債務人全部
    收支、信用及財產狀況，評估是否因負擔債務，而不能維持
    最基本之生活條件；所陳報之各項花費，是否確屬必要性之
    支出；如曾有協商方案，其條件是否已無法兼顧個人生活之
    基本需求等情，為其判斷之準據。
三、經查：
  ㈠聲請人前向各金融機構辦理消費借貸、信用卡契約、房屋貸
    款保證契約等，致現積欠無擔保債務至少1,972,596元（含
    資產管理公司債務115,012元），前即已因無法清償債務，
    而於108年7月間向本院聲請前置調解，因無法負擔債權人所
    提還款方案而於108年8月15日調解不成立等情，有108年7月
    5日前置調解聲請狀所附債權人清冊、財團法人金融聯合徵
    信中心前置協商專用債權人清冊、信用報告及調解筆錄等件
    在卷可稽，堪信為真實。
  ㈡聲請人現任職於啟德機械起重工程股份有限公司，依108年6
    月至8月薪資明細單所示，此期間薪資總額為136,171元，核
    每月平均薪資約45,390元，107年度申報所得547,887元，核
    每月平均所得45,657元，現勞工保險投保薪資23,100元，名
    下尚有南山人壽保單價值準備金125,544元等情，有前置調
    解聲請狀所附財產及收入狀況說明書、勞工保險被保險人投
    保資料表、綜合所得稅各類所得資料清單暨國稅局財產歸屬
    資料清單、保單價值準備金金額試算表、108年10月15日陳
    報狀所附薪資明細單、薪資轉帳存摺內頁附卷可稽。則查無
    聲請人有其他收入來源，佐以聲請人提出薪資明細單為證，
    則以聲請人主張之收入來源，應全非虛罔，是以薪資明細單
    所示每月平均薪資共45,390元作為核算其現在償債能力之基
    礎，應能反映真實收入狀況。
  ㈢至支出部分，聲請人主張需扶養父母，主張支出扶養費13,00
    0元。按直系血親相互間，互負扶養之義務，民法第1114條
    第1 款定有明文。查聲請人父親陳○○、母親吳○○，其中父親
    106、107年度申報所得分別僅3,230元、1,992元，名下尚有
    供其居住之房屋及7筆共有土地，另母親106、107年度皆未
    有申報所得，名下僅1筆共有土地，惟每月領有國民年金4,5
    40元等情，有戶籍謄本、本院稅務電子閘門財產所得調件明
    細表、領取各項補助、年金之存摺內頁等附卷可證。扶養費
    用部分，依消債條例第64條之2第1、2項，並參照消民法第1
    118、1119條規定，其負扶養義務之程度，亦應考量其目前
    身負債務之窘境，所負擔之扶養義務能力，自非比一般，在
    無其他更為詳實之資料可供佐證之情形下，故本院認定以10
    9年度高雄市最低生活費標準之1.2倍15,719元為標準，則扣
    除國民年金與4名手足分擔母親扶養費後，聲請人每月應支
    出父母扶養費應以5,380元為度【計算式：（15,719×2－4,54
    0）÷5＝5,380】，聲請人就此主張支出13,000元，尚屬過高
    。至聲請人個人日常生活必要費用部分，審酌聲請人負債之
    現況，基於社會經濟活動之互賴及誠信，該日常生活所需費
    用，自應節制開支，不得有超越一般人最低生活標準之享受
    ，否則反失衡平，本院依消債條例第64條之2第1項，參酌衛
    福部社會司所公告歷年最低生活費標準，109年度高雄市最
    低生活費標準13,099元之1.2倍為15,719元，則聲請人每月
    最低生活費除有特殊情形並有證據證明者外，自宜以此為度
    ，始得認係必要支出，聲請人主張每月個人必要生活費為16
    ,000元，與上開標準15,719元相近，應認可採。
  ㈣綜上所述，以聲請人現每月之收入45,390元為其償債能力基
    準，扣除其每月扶養費5,380元及個人必要生活費16,000元
    後僅餘24,010元，而聲請人目前負債總額為1,972,596元，
    扣除名下保險解約金125,544元後，債務餘額為1,847,052元
    ，以上開餘額按月攤還結果，約6.5年期間始能清償完畢，
    已逾消債條例第53條第2項第3款所定6年清償期限，如加計
    利息負擔，其還款年限顯然更長，堪認聲請人確有不能清償
    債務或有不能清償之虞之情事。從而，聲請人主張已不能清
    償債務，聲請本院准予清算，依所舉事證及本院調查結果，
    即無不合。
四、末按「法院開始清算程序之裁定，應載明其年、月、日、時
    ，並即時發生效力。」、「法院裁定開始更生或清算程序後
    ，得命司法事務官進行更生或清算程序，必要時得選任律師
    、會計師或其他適當之自然人或法人一人為監督人或管理人
    。」，消費者債務清理條例第83條第1 項、第16條第1 項分
    別定有明文。本件聲請人其目前收入及財產狀況，不能履行
    債務，未償之債務亦屬不能清償，有如上述。從而，聲請人
    聲請清算，洵屬有據，應予准許，爰命司法事務官進行本件
    清算程序。
五、依消費者債務清理條例第11條第1 項、第83條第1 項、第16
    條第1 項，裁定如主文。
中　　華　　民　　國　 109　　年　　6 　　月　　24　　日
              　　民事庭　法　官　李姝蒓
以上正本係照原本作成。
本裁定已於109年6月24日下午4時公告。
本裁定不得抗告。
中　　華　　民　　國　 109　　年　　6 　　月　　24　　日
  　                      書記官　郭南宏